【裁判字號】    98,上,828
【裁判日期】    990202
【裁判案由】    損害賠償等
【裁判全文】
臺灣高等法院民事判決                   98年度上字第828號
上  訴  人  丙○○
訴訟代理人  乙○○
被  上訴人  甲○○
上列當事人間請求損害賠償等事件，上訴人對於中華民國98 年7
月9日台灣板橋地方法院98年度訴字第764號第一審判決，提起上
訴，經本院於中華民國99年1月19日言詞辯論終結，判決如下：
    主  文
上訴駁回。
第二審訴訟費用由上訴人負擔。
    事 實 及 理 由
一、被上訴人經合法通知，無正當理由未於最後言詞辯論期日到
    場，核無民事訴訟法第386 條所列各款情形，爰依上訴人聲
    請，准由其一造辯論而為判決。
二、上訴人主張：兩造原為男女朋友關係，短暫交往後於民國（
    下同）90年10月間分手，雙方即無往來，惟被上訴人卻於94
    年1月25 日於Google論壇張貼文章，公布伊姓名及照片並誣
    指伊為網路男蟲，騙才騙色；並於同年1月26日於Yahoo交友
    檔案公開留言，誣指伊為網路男蟲騙才騙色，使網路上不特
    定人皆可瀏覽前開文章；復於96 年5月間，經平面媒體和電
    子媒體引用並大肆報導。伊原不知前開文章及網路留言係被
    上訴人所為，直至97年間，對被上訴人為誣告及加重毀謗之
    刑事告訴（案號：台灣板橋地方法院檢察署97年度偵字第17
    541 號），被上訴人於偵查中始坦承前開文章為其所張貼，
    而被上訴人上開不法行為嚴重侵害伊之名譽，使伊無法正常
    交友與工作，精神因此受創並患有精神疾病。爰依侵權行為
    損害賠償法律關係，請求被上訴人賠償伊非財產上損害新臺
    幣（下同）100 萬元本息，並將如原判決附件（下稱附件）
    所示道歉內容刊登於報紙及網站上以回復伊之名譽等語。
三、被上訴人未於言詞辯論期日到場，亦未提出書狀作任何聲明
    或陳述。
四、原審為上訴人敗訴判決，上訴人提起上訴，求為將原判決關
    於後開上訴部分廢棄，改命(一)被上訴人將如附件所示道歉內
    容，以4分之1版面（字體大小以報社排版為主）刊登於星期
    六或星期一之蘋果日報、自由時報、聯合報及中國時報之全
    國版頭版各壹日，並將如附件所示道歉內容，以2分之1版面
    （字體大小以雅虎奇摩網站排版為主）刊登於雅虎奇摩網站
    首頁壹日；(二)被上訴人應給付上訴人50萬元及自起訴狀繕本
    送達翌日起至清償日止，按年息5%計算之利息（超過50萬元
    部分，因上訴人減縮聲明已確定）(三)願供擔保，請准宣告假
    執行。其除引用原審之陳述外，補陳略以：
  (一)被上訴人於94 年1月25日、26日於網路張貼文章或公開留言
    指上訴人為網路男蟲騙財騙色等情，有訴外人蔡秀雯、潘育
    芬於被上訴人告訴上訴人恐嚇案件之警訊筆錄內表示「有一
    位林小姐曾在網路上批評過丙○○劈腿、拿女生的錢等言論
    」等語可證；至上訴人告訴被上訴人涉嫌毀損上訴人名譽案
    件，雖經不起訴處分及聲請交付審判駁回，惟其理由乃被上
    訴人對96 年5月17日以後各報章媒體所刊登之報導為評論不
    構成誹謗罪，即與本件事實無涉。
  (二)被上訴人未提出任何證據證明上訴人確有騙財騙色，且其所
    指騙財騙色行為均為私人領域感情生活，純屬上訴人私德，
    並不構成犯罪而與公眾利益無關；且由被上訴人94 年1月25
    日於Google論壇張貼之文章內容所示，並非被上訴人親身經
    歷，故被上訴人之行為顯係故意（至少亦有過失）侵害上訴
    人名譽。原審認定被上訴人係基於親身經歷之事實為意見陳
    述，屬合理評論云云，即有違誤等語。
五、上訴人主張被上訴人於94 年1月25日於Google論壇張貼文章
    ，公布上訴人姓名及照片並指其為網路男蟲騙財騙色，復於
    同年月26 日於Yahoo交友檔案公開留言，指上訴人為網路男
    蟲騙財騙色，而上訴人於97年間，對被上訴人提起刑事告訴
    ，始知悉前開文章及留言為被上訴人所張貼等情，有Google
    網路資料（見原審卷第12、70 頁）、Yahoo奇摩交友網路資
    料（見原審卷第13-23、71-75頁）、調查筆錄（見原審卷第
    33-41頁）、台灣高雄地方法院檢察署97年度偵字第17541號
    不起訴處分書（見原審卷第95-96 頁）等影本，在卷可稽，
    固堪信上訴人此部分之主張為真實。
六、按發表言論與陳述事實不同，意見為主觀之價值判斷，無所
    謂真實與否，在民主多元社會，各種價值判斷均應容許，而
    受言論自由之保障，僅能藉由言論之自由市場機制，使真理
    愈辯愈明而達到去蕪存菁之效果。因此，對於可受公評之事
    ，縱加以不留餘地或尖酸刻薄之評論，亦受憲法之保障，蓋
    維護言論自由即所以促進政治民主與社會之健全發展，與個
    人名譽可能遭受之損失兩相權衡，顯有較高之價值。惟事實
    陳述本身可認有相當理由確信其為真實，即不能令其負侵權
    行為之損害賠償責任。
七、查本件上訴人以被上訴人涉有誣告等罪嫌，向台灣板橋地方
    法院檢察署，提起刑事告訴（97 年度偵字第17541號），經
    該檢察署偵查結果，因無積極證據足認被上訴人涉有誣告及
    加重誹謗罪之犯行，而為不起訴之處分，上訴人提起再議，
    亦經台灣高等法院檢察署（97年度上聲議字第5302號），駁
    回其再議，有台灣板橋地方法院檢察署97 年度偵字第17541
    號不起訴處分書，及台灣高等法院檢察署97年度上聲議字第
    5302號處分書可稽（見97 年度偵字第17541號偵查影印卷）
    。且上訴人為奇摩交友網站之會員，透過網路交友方式，認
    識成年之A女及B女（真實姓名、年籍均詳刑事卷真實姓名年
    籍對照表）並先後與其交往，嗣均因故交惡而分手，竟恃其
    與A女、B女交往期間，分別拍攝有與A女及與B女之性愛照片
    、影片或A女、B女之裸照，而分別對A女及B女為下列行為：
    (1)於95年11月13日，因不滿B女從中破壞其與A女之感情，竟
    基於恐嚇之犯意，於當日上午3時55分許，以其使用之fasci
    nate2280@hotmail.com之電子郵件信箱，傳送B 女之裸照、
    B女上半身僅著內衣之照片共8 張為附加檔案之電子郵件至B
    女於智邦生活館網站申請電子郵件信箱（信箱地址均詳刑事
    卷對照表）；同日下午2時50分又接續傳送包括B女裸照、上
    半身僅著內衣之照片共7張至B女所使用公司之個人電子信箱
    。(2)於96年2月2日下午7時35分許，又以B女為其所申辦之00
    00000000號行動電話，發送內容為「請準備錢及東西過年時
    我要拿缺一個就自己看著辦」之簡訊至A 女所使用之行動電
    話，使A女心生畏懼，嗣因A女未應其要求交付上開財物而未
    得逞。(3)於96年2月10日下午1時許，以fascinate2280@yaho
    o.com.tw寄送主旨為「先傳給你這些．．．」之電子郵件給
    A女，該電子郵件並附加其與A女交往時所拍攝之性愛影片，
    於96年2月21日下午8時27分許，再接續以上開行動電話傳送
    內容為「照片我會放在無名小站因為我都沒燒光碟，影片會
    在YOUTOBE」之簡訊給A 女，使A女畏怖，致生危害於名譽之
    安全。(4)於96 年4月15日凌晨零時25分許，傳送內容為「不
    要去煩我爸爸，不然我會讓你成為富士紅人」之簡訊，於96
    年5月1日上午6時39 分許，接續傳送內容為「我鄭重地向妳
    警告．．．反正以後我打妳的電話沒接．．．連續三次我就
    亂寄信」之電子郵件至B 女於雅虎奇摩、智邦生活館及其公
    司之電子郵件信箱，同日中午12時15分許，又接續以其持用
    之0000000000 號行動電話傳送內容為「還有MSN不要封鎖我
    ，不然發生事情就不要怪人」之簡訊與B女，致B女心生畏懼
    ，而致生危害於B女名譽之安全等情，經A女、B 女訴由臺灣
    高雄地方法院檢察署檢察官偵查起訴。嗣於台灣高雄地方法
    院審理時，上訴人亦坦承上開事實不諱，且上訴人分別於上
    開時間傳送上述之簡訊、電子郵件與A女及B 女等情，並經B
    女於偵查及該院刑事庭審理中證述明確，並有A 女於警詢及
    偵查中之證詞可佐，復有行動電話簡訊翻拍照片、電子郵件
    、電子郵件所附加之相片等，附於該刑事卷可稽，而寄發前
    述電子郵件之電子郵件帳號fascinate2280@yahoo.com.tw之
    申請資料，確實係登錄上訴人之姓名及身分證統一編號，有
    雅虎國際資訊股份有限公司雅虎（九六）字第0599號函，附
    於上開刑事卷足稽，並有扣案之行動電話一具、螢幕、主機
    、鍵盤及滑鼠等電腦設備一組、電腦內擷取檔案之光碟二片
    及電腦檔案畫面等資料，附於上開刑事卷，足以佐證。是故
    ，上訴人因涉有以加害名譽之事，恐嚇他人致生危害於安全
    等罪，被處有期徒刑確定，有臺灣高雄地方法院96年度易字
    第2956號刑事判決，本院高雄分院97年度上易字第72號刑事
    判決，附於前揭刑事卷影本可稽。是則，縱使被上訴人於網
    路刊載上揭之文章，尚非全然無據，揆諸前開說明，核與侵
    權行為的損害賠償責任，尚屬有間。
八、綜上所述，上訴人主張，為不足採。從而，上訴人主張本於
    侵權行為之法律關係，請求被上訴人給付上訴人精神慰撫金
    50萬元，並於報紙及網站上刊登如原判決附件所示之道歉啟
    事，為無理由，不應准許。其假執行之聲請亦失所附麗，應
    併予駁回。原審為上訴人敗訴之判決，及駁回其假執行之聲
    請，並無不合。上訴意旨指摘原判決此部分不當，求予廢棄
    改判，為無理由，應予駁回。
九、本件事證已臻明確，上訴人其餘之主張及其攻擊防禦方法，
    經審酌核與判決結果不生影響，不再一一論述；上訴人請求
    調閱台灣板橋地方法院檢察署97 年度偵字第17541號刑事偵
    查卷宗，核無必要。
據上論結，本件上訴為無理由，依民事訴訟法第449條第1項、第
463條、第385條第1項、第78條，判決如主文。
中    華    民    國    99    年    2     月     2    日
                    民事第八庭
                        審判長法  官  劉勝吉
                              法  官  鄭威莉
                              法  官  連正義
正本係照原本作成。
如不服本判決，應於收受送達後20日內向本院提出上訴書狀，其
未表明上訴理由者，應於提出上訴後20日內向本院補提理由書狀
（均須按他造當事人之人數附繕本）上訴時應提出委任律師或具
有律師資格之人之委任狀；委任有律師資格者，另應附具律師資
格證書及釋明委任人與受任人有民事訴訟法第466條之1第1項但
書或第2項（詳附註）所定關係之釋明文書影本。
中    華    民    國    99    年    2     月    2     日
                              書記官  周淑靜
附註：
民事訴訟法第466條之1（第1項、第2項）：
對於第二審判決上訴，上訴人應委任律師為訴訟代理人。但上訴
人或其他法定代理人具有律師資格者，不在此限。
上訴人之配偶、三親等內之血親、二親等內之姻親，或上訴人為
法人、中央或地方機關時，其所屬專任人員具有律師資格並經法
院認為適當者，亦得為第三審訴訟代理人。

司法院資訊處製作；財團法人民間司法改革基金會備份。
